【裁判字號】    88,易,3404
【裁判日期】    890113
【裁判案由】    傷害
【裁判全文】
臺灣臺北地方法院刑事判決                        八十八年度易字第三四四號
    公  訴  人  臺灣臺北地方法院檢察署檢察官
    被      告  甲○○
右列被告因傷害案件，經檢察官提起公訴（八十八年度偵字第二四三七五號），本院
判決如左：
    主      文
甲○○傷害人之身體，科罰金貳仟元。如易服勞役，以參佰元折算壹日。
安全帽壹頂沒收之。
    事      實
一、甲○○因欲索討案外人劉先源積欠未還之新台幣（下同）三千五百元，遂於民國
    （下同）八十八年九月六日九時許，偕同友人林晃平一同騎乘機車（頭戴安全帽
    ）至台北縣新店市○○街四十四巷二號一樓劉先源住處外叫門，嗣劉先源之同居
    人乙○○聞聲開門並與甲○○發生口角，爭執間甲○○竟基於傷害人身體之故意
    ，手持其所有之安全帽一頂揮向乙○○胸部附近位置，導致乙○○因而跌倒在地
    ，並因此受有胸部挫傷之傷勢。
二、案經乙○○訴由台北縣警察局新店分局報請臺灣臺北地方法院檢察署檢察官偵查
    起訴。
    理      由
一、質之被告甲○○矢口否認有何傷害告訴人乙○○之行為，並辯稱：當時係告訴人
    乙○○自屋內出來欲攻擊伊之身體，自己失去重心才不小心才跌倒，伊並無持安
    全帽揮向告訴人，又告訴人之傷勢可能是其平日遭劉先源毆打，欲誣告被告乃預
    謀假借做為本件之證據云云。惟查：右開事實，迭經告訴人於警訊時暨偵、審中
    指訴明白，並經證人劉先源結證清楚，且有告訴人於案發當日即至天主教耕莘醫
    院求診之診斷證明書一份附卷足按。玆被告固仍否認犯行復為前開辯解，但考諸
    其已不否認案發之際與告訴人曾生口角爭執，且上開情事亦據證人林晃平、劉先
    源二人證述無訛，則爭吵之間，心生忿怒而有前述傷害舉止，即非情理所無。更
    何況被告於本院訊問時亦不否認曾因告訴人之攻擊行為而有自衛之舉動（查被告
    於八十八年十二月二十三日所遞卷附刑事答辯狀內亦自承其當時「只有自衛」云
    云），雖其所言告訴人之舉止及所謂「自衛」之說是否屬實尚值商榷，惟其於爭
    吵之間並非全無抵抗、反應之動作當可認定，是知告訴人指訴被告有攻擊行為各
    語即非全然虛構。何況考諸被告亦坦承告訴人事前並不知情其於當日會至上開處
    所找尋劉先源，則所謂告訴人「預謀製造傷勢誣告」之說亦難採信。至於被告雖
    然否認證人劉先源證言之真實，然查被告之友人林晃平於警訊時及偵查中已經證
    實被告及劉先源二人為朋友，以及案發當時證人劉先源確在現場（被告於偵查中
    亦不否認案發時證人劉先源在現場，參偵查卷第十五頁背面），足見被告劉先源
    就其陳述內容當無攀誣或陷害被告之可能，何況告訴人對其受傷情節雖屢有誇大
    之陳述，如警訊時稱被告另以拳頭毆打伊之胸部，與偵查中稱被告又以安全帽毆
    打伊之頭部云云，然證人劉先源於偵、審中之陳述均始終如一：皆稱僅見到被告
    以安全帽「頂了乙○○之胸部一下，致楊倒地」等語，從無因與告訴人之親誼關
    係而有附和、偏袒告訴人之言詞，尤見其證言當與事實相符而堪採信。而以如安
    全帽之堅硬物體揮向人身，有可能造成平常人身體受傷或倒地（倒地亦可能受傷
    ），此為尋常之經驗法則，茲被告既有如事實欄所述之攻擊行為，並因此導致告
    訴人受有胸部挫傷之傷勢，則其即難卸免傷害情節之成立。綜上，被告所辯及否
    認之詞均無足取，其犯行堪以認定。
二、核被告傷害他人之身體，所為係犯刑法第二百七十七條第一項之傷害罪。爰審酌
    被告係因一時口角偶生傷害行為之犯罪動機、目的、犯罪時所受之刺激、犯罪之
    手段並非嚴重、告訴人所受傷勢亦屬輕微及被告犯罪後之態度等及其他一切情狀
    ，量處如主文所示之刑，並諭知罰金易服勞役之折算標準。又被告行兇當時使用
    之安全帽一頂係被告因騎機車至現場而自行戴用之物一情，已據證人林晃平於警
    訊時證述明白，並為被告所不否認（偵查卷第六頁、本院八十八年十二月卅日訊
    問筆錄參照），可知上開安全帽應為被告所有之物，爰併為沒收之宣告。
據上論斷，應依刑事訴訟法第二百九十九條第一項前段、刑法第二百七十七條第一項
、第四十二條第二項、第三十八條第一項第二款，罰金罰鍰提高標準條例第一條前段
、第二條，判決如主文。
本案經檢察官柯宜汾到庭執行職務
中    華    民    國      八  十  九      年      一      月      十三  日
                                      臺灣臺北地方法院刑事第九庭
                                          法  官  蕭  胤  瑮
右正本證明與原本無異。
如不服本判決，應於判決送達後十日內，向本院提出上訴狀。
                                          書記官  石  幸  代
中    華    民    國      八  十  九      年      一      月      十七  日
附錄法條：
刑法第二百七十七條
傷害人之身體或健康者，處三年以下有期徒刑，拘役或一千元以下罰金（罰金以提供
十倍）。
犯前項之罪，因而致人於死者，處無期徒或七年以上有期徒刑，致重傷者，處三年以
上、十年以下有期徒刑。


司法院資訊處製作；財團法人民間司法改革基金會備份。
